臺灣臺中地方法院刑事判決　　　　　　　95年度易字第1875號
公　訴　人　臺灣臺中地方法院檢察署檢察官
被　　　告　己○○
選任辯護人　陳佳俊律師
被　　　告　庚○○
選任辯護人　黃英傑律師
被　　　告　甲○○
　　　　　　　　　　　11樓之.
　　　　　　壬○○
　　　　　　辛○○
上列被告因妨害自由等案件，經檢察官提起公訴（95年度偵字第
6266、8724號），本院判決如下：
    主    文
己○○共同犯剝奪他人行動自由罪，處有期徒刑壹年。又共同連
續犯恐嚇危害安全罪，處有期徒刑陸月。又共同犯強制罪，處有
期徒刑陸月。應執行有期徒刑壹年拾月。
庚○○共同犯剝奪他人行動自由罪，處有期徒刑壹年。又共同犯
恐嚇危害安全罪，處有期徒刑伍月。應執行有期徒刑壹年肆月。
甲○○共同犯強制罪，處有期徒刑陸月，如易科罰金，以銀元參
佰元即新台幣玖佰元折算壹日。
壬○○共同犯強制罪，累犯，處有期徒刑肆月，如易科罰金，以
銀元參佰元即新台幣玖佰元折算壹日。
辛○○共同犯強制罪，處有期徒刑參月，如易科罰金，以銀元參
佰元即新台幣玖佰元折算壹日。
    犯罪事實
一、己○○係址設臺中市○○路○段56號1樓熱浪情趣用品店之負
    責人，又係林照明 (檢察官另案偵辦中)之子，庚○○係代
    書，與己○○與甲○○、辛○○、壬○○ (曾於91年間因著
    作權法案，經台灣板橋地方法院判處有期徒刑3月，於92年3
    月4日易科罰金執行完畢)、癸○○ (另案審理)等人係朋友
    ，平日共組討債集團，為人討債，由債權人找庚○○或己○○，再由庚○○或己○○糾眾以暴力方式向債務人索討債務
    ，再與債權人以一定比例平分索討之金錢。(一)緣址設臺中
    市○○路138號「明麗眼鏡行」負責人乙○○之妻丁○○ (
    原名林麗秋)積欠江金樹 (檢察官另行偵辦中)、趙秀燕新台
    幣（以下同）900餘萬元，丁○○陸續清償中，未能一次清
    償完畢，江金樹乃委由己○○代為處理，己○○即找來庚○○共同處理，先於民國95年1月間，4次向乙○○索討該欠款
    ，其中於95年1月6日下午6時許，己○○、江金樹、甲○○
    及20餘名年籍姓名均不詳之成年男子基於恐嚇之犯意聯絡，
    己○○並基於概括之犯意，先由己○○與江金樹及其中3名
    年籍姓名均不詳之成年男子，在「明麗眼鏡行」內，餘在外
    將「明麗眼鏡行」圍住，己○○並基於恐嚇之犯意，對乙○○咆哮並稱如果不將店頂讓給己○○，也不讓乙○○經營下
    去等語，江金樹亦對乙○○稱不要讓乙○○做下去等語，亦
    致乙○○心生畏懼，因而生危害於乙○○。(二)另於同年1
    月間某日，己○○即另行基於使人行無義務之事之犯意聯絡
    ，由己○○打電話給與之有犯意聯絡之甲○○，指示其前往
    「明麗眼鏡行」搬走該店之物品以抵上開欠債，甲○○再以
    電話通知有犯意聯絡之壬○○、辛○○、癸○○ (綽號強尼
    )前去搬運，甲○○、壬○○、辛○○及癸○○等人即未得
    乙○○之同意，共同至「明麗眼鏡行」向店員楊士賢脅迫稱
    ：店內物品均不要動，不然大家走著瞧等語，而使楊士賢交
    出遙控器，並進而於其後以遙控器開啟店門，搬走眼鏡及眼
    藥水若干、電腦、印表機、監視器、金黃色青蛙、攝影機及
    電腦螢幕，得手後，即將眼鏡及眼藥水分2次，以21000元及
    8000元出售予臺中市路邊攤及臺中市○○街不知情之「配得
    美眼鏡行」，以此方式妨害楊士賢行使管領上開店內物品之
    權利。(三)又丙○○於85年間，積欠楊鄭秀燕綽號「阿婆」
    235萬元未還，楊鄭秀燕乃委由庚○○前去索討，庚○○即
    與己○○共同處理，於94年10月間，庚○○至丙○○位於臺
    中市○區○○街之住處要丙○○還錢，另於94年12月20 日
    凌晨0時30分許，庚○○、己○○及張家豪 (檢察官另行偵
    辦中)共同基於妨害自由之犯意聯絡，3人駕駛車牌號碼不詳
    之自用小客車，至丙○○住處，由其中1人持不詳之硬物，
    抵住丙○○之腰部，以強暴之非法方法將丙○○強押至上開
    自用小客車，駛至戊○○位於臺中市○○區○○路之住處，
    並在戊○○住處門口將丙○○毆打成傷 (傷害部分未據告訴
    )，要丙○○及戊○○還款，以此強暴方式剝奪丙○○之行
    動自由，丙○○乃於是日籌了30萬元予庚○○，始將丙○○
    放走。(四)己○○承接前述恐嚇安全之概括犯意，共同與庚○○基於犯意之聯絡，先恐嚇丙○○要於同年12月26日還清
    ，否則要將丙○○押到山上，讓丙○○失蹤等語，再恐嚇戊○○要替丙○○背書，否則要給戊○○難看等語，致丙○○
    、戊○○心生畏懼，因而生危害於丙○○、戊○○之安全。
    嗣於95年3月15日，經警在臺中市○區○○路300號5樓搜索
    並查獲庚○○及在臺中市○區○○○路4段147之2號13樓之2
    、臺中市○○路○段56號搜索並查獲己○○。
二、案經本檢察官指揮內政部警政署刑事警察局偵六隊、臺中縣
    警察局霧峰分局及臺中憲兵隊報請台灣台中地方法院檢察署
    檢官偵查起訴。
    理    由
一、訊據被告甲○○、壬○○、辛○○對於未經同意強行搬走明
    麗眼鏡行之財物坦承不諱，核與被害人乙○○之指訴情節相
    符，並經證人楊士賢於偵查中及本院審理時結證屬實，並有
    95年1月20日被告己○○之監聽譯文 (附於台灣台中地方法
    院檢察署94年他字第3217號卷一第77頁)附卷可佐，被告甲○○、壬○○、辛○○共同犯強制罪部分，事證明確，犯行
    堪予認定。
二、訊據被告己○○、庚○○均矢口否認有何恐嚇、妨害自由等
    犯行，被告己○○辯稱：伊不認識丙○○，94年12月間，被
    告庚○○的阿姨借給丙○○200多萬元，戊○○於94年12月
    間約伊與被告庚○○，在臺中市○○路風尚咖啡館內談，戊○○對被告庚○○說，要丙○○還什麼錢，要找人向庚○○
    開槍，後來戊○○態度軟化了，過了半個月，打電話給伊父
    親，丙○○說要分期攤還，過了1個月後，丙○○透過戊○○來找伊，伊與被告庚○○及張家豪開車載丙○○到戊○○
    住處，在路上伊有罵丙○○老狐狸，但是沒有打丙○○亦未
    押丙○○，江金樹有向伊說丁○○欠了1000多萬元，丁○○
    欠太多錢，早已不見了，乙○○說要以200多萬元解決，伊
    說江金樹不會同意的，後來江金樹就與乙○○協調是200多
    萬元，但是要寫讓渡書，伊有打電話給江金樹說眼鏡行的東
    西不見了，員工說不知道，老闆搬走了云云；另被告庚○○
    辯稱：丙○○帶戊○○來談債務問題伊帶己○○前去，因戊○○講話不禮貌，所以伊就先行離去了，伊有委託己○○前
    去討債，但並未要他們去打人，伊並未向「明麗眼鏡行」要
    債云云。惟查：
    (一)上揭犯罪事實，業據被害人即證人丙○○、戊○○、林麗
      秋 (昀臻)到庭結證屬實，並有秘密證人R1、A1、A3證述
      明確，同案被告甲○○於偵查中以證人之身分結證稱：「
      聽己○○有打人，押人。」、「第一次到明麗眼鏡行，有
      聽己○○說，用行動把店圍起來，用言語威脅，說大家看
      著辦，生意也不用做了」、「己○○坐在店內2小時，保
      持最多三人在眼鏡行內，其他人在外面把明麗眼鏡行圍起
      來」、「要以嚇人的方式討債」 (見94年他字第3217號第
      107頁)、「庚○○知道己○○是暴力討債，他們打人時，
      庚○○也有去」 (見同卷第110頁)。另同案被告癸○○亦
      以證人之身分於偵查中結證稱：「己○○交代搬東西去賣
      ，有聽己○○要對丙○○動手，己○○跟人打電話時，我
      有聽到要處理誰，拖到山上打」等語 (見同卷第93頁)，
      於本院調查審理時，亦為相同之證述，並稱上述偵查中證
      言為實在等語。
    (二)95年1月4日監聽譯文己○○與被告庚○○對話『 (己○○
      )姐仔，(庚○○)昨天說的怎樣，(己○○)我有跟我爸講
      ，這兩天他會去找豬哥賢 (指戊○○)，(庚○○)他有說
      要去喔，(己○○)他說看會不會處理出來，(庚○○)叫他
      先不要叫孩仔去，先不要動作，看情形再請「孩仔」來給
      他怕等語。』，顯見被告己○○與被告庚○○有計劃對戊○○等人施以暴力行為甚明，是戊○○上開指述顯然可信
      ，另被告己○○於95年1月2日己○○與庚○○之監聽譯文
      『 (庚○○)阿他態度如何，他怎麼說，(己○○)戊○○
      嚇的皮皮挫等語。』，足徵，被告庚○○與己○○確實有
      以暴力行為討債。參諸證人甲○○於偵查中結證稱己○○
      有說要揍丙○○，並押丙○○至臺中市○○路的山上，被
      告庚○○知道暴力討債才要被告己○○去的，因為被告己○○曾向伊說打人時，被告庚○○也在場等語，又證人戊○○亦結證稱94年12月間己○○、庚○○到伊住處，向伊
      恐嚇稱要伊還錢，否則要伊很難看等語，另證人即證人戊○○之妻蔡玉葉亦於偵查中結證稱被告己○○、庚○○曾
      於94年12月底到伊住處恐嚇伊等，都跟戊○○稱找不到丙○○，就找你，沒錢拿房子、土地出來抵押，不拿出來，
      就讓戊○○沒完沒了，戊○○跑不掉的，庚○○向戊○○
      稱跑不掉的，伊會一天到晚到你家的，會給戊○○很難看
      等語，另證人A4(詳94年度他字第3217號卷一第221頁及證
      物袋內所附之筆錄)亦證稱94年12月20日凌晨0時30分許，
      庚○○、己○○及張家豪到伊住處押伊，以硬物抵住伊之
      腰部，押上自用小客車，並押到戊○○之住處等語，足見
      被告己○○及被告庚○○確實有強押丙○○至戊○○住處
      處理債務，並恐嚇戊○○甚明。另證人R1 (詳94年度他字
      第3217號卷一第233頁)結證稱95年1月6日己○○帶了很多
      人來伊公司恐嚇伊，要伊寫讓渡書，並在店內恐嚇伊稱如
      果店不讓給他，就要讓伊經營不下去等語，參諸上述同案
      被告甲○○結證稱伊與被告己○○一起到「明麗眼鏡行」
      ，以言語暴力為之，稱大家看著辦，生意也不用做了，用
      行動將店圍起來，以言語威脅，說大家看著辦，生意也不
      用做了等語，互核相符，被告二人所辯均係事後卸責之詞
      ，不足採信。
    綜上所述，被告己○○所犯恐嚇安全罪、強制罪、妨害自由
    罪，被告庚○○所犯恐嚇安全罪、妨害自由罪，均事證明確
    ，犯行均堪予認定。
三、按刑法第2條第1項所稱之法律，係指刑罰所依存的整體法律
    狀態，故法律有變更應指足以影響行為的可罰性與法律效果
    的法令因修正或廢止而有所變更而言。所以刑法法律變更概
    念，應界定在法律規定的改變，足以影響刑罰權判斷者而言
    ，刑法總則的變更，自然會影響到個別犯罪的成立，乃至於
    法律效果的結構，自屬法律變更，應為新舊法之比較。而刑
    法第56條連續犯之規定，業於94年2月2日修正公布刪除，並
    於95年7月1日施行，原屬連續犯之數個犯罪行為，依新法應
    數罪併罰，比較修正前之規定，可依裁判上一罪論處，顯然
    修正前之規定有利於被告，如仍依修正後之規定，對於被告
    極為不利，從而，解釋上對於刑法第2條之解釋，應包括此
    種影響罪刑加重之規定。是以連續數行為而犯同一之罪名，
    均在新法施行前者，新法施行後，應依修正後刑法第2條第1
    項之規定，適用最有利於行為人之法律（最高法院95年5 月
    23日第8次刑事庭會議意旨參照）。因之本案被告己○○就
    犯罪事實 (一)、(四)之恐嚇安全罪之行為即適用修正前刑
    法第56條之連續犯論處。又刑法第28條關於共犯之規定，由
    原條文：「二人以上共同實施犯罪之行為者，皆為正犯」，
    修正為：「二人以上共同實行犯罪之行為者，皆為正犯」，
    揆諸本條之修正理由係為釐清陰謀共同正犯、預備共同正犯
    、共謀共同正犯是否合乎本條規定之正犯要件，本案被告己○○與庚○○就犯罪事實一之 (三)之剝奪人之行動自由罪
    、犯罪事實一之 (四)之恐嚇危害安全罪；被告己○○與甲○○就犯罪事實一之 (一)之恐嚇危害安全罪；被告己○○
    與甲○○、辛○○、壬○○、癸○○就犯罪事實一之 (二)
    之強制罪，既屬實行犯罪行為之正犯，則適用修正前刑法第
    28 條共同正犯論擬，對被告等人並無不利，附此敘明。
四、核被告己○○就犯罪事實一之 (一)所為，係犯刑法第305條
    恐嚇安全罪，就犯罪事實一之 (二)所為，係犯刑法第304條
    第1項之強制罪，就犯罪事實一之 (三)所為，係犯刑法第30
    2條第1項之以非法方法剝奪人之行動自由罪，就犯罪事實一
    之 (四)所為，係犯刑法第305條之恐嚇安全罪。被告己○○
    二次犯刑法第305條之恐嚇安全罪，係基於概括犯意反覆為
    之，構成要件相同，應依修正前之刑法第56條規定論以連續
    犯而以一罪論，並加重其刑。被告己○○與庚○○、張家豪
    對林昭、戊○○之妨害自由、與被告庚○○對丙○○、戊○○之恐嚇犯行、與被告甲○○、辛○○、壬○○、癸○○所
    犯強制罪之犯行、與被告甲○○、關係人江金樹及其餘不詳
    姓名之成年男子約二十多名，有犯意聯絡及行為分擔，均為
    共同正犯。被告己○○、庚○○同時對丙○○、戊○○二人
    之恐嚇犯行，侵害二人之法益，為一行為犯同一罪名，依刑
    法第55條規定同種想像競合犯，從一重處斷。被告己○○所
    犯上述恐嚇危害安全罪、強制罪、妨害自由罪，犯意各別，
    構成要件不同，應予分論併罰，公訴人認所犯恐嚇危害安全
    罪與妨害自由罪間有方法結果之關係，依刑法第55條牽連犯
    規定論處尚有誤會，附此敘明。被告庚○○就犯罪事實一之
    (三)所為，係犯刑法第302條第1項以非法剝奪人之行動自由
    罪，就犯罪事實一之 (四)所為，係犯刑法第305條之恐嚇安
    全罪，被告庚○○所犯妨害自由罪，與被告己○○、張家豪
    ，所犯恐嚇安全罪，與被告己○○有犯意之聯絡及行為分擔
    ，均為共同正犯。被告庚○○所犯上開二罪，犯意各別，構
    成要件不同，應予分論並罰。被告甲○○、壬○○、辛○○
    所犯，係刑法第304條第1項之強制罪，其等3人與被告己○○、癸○○有犯意聯絡及行為分擔，均為共同正犯。被告壬○○曾於91年間因著作權法案，經台灣板橋地方法院判處有
    期徒刑3月，於92年3月4日易科罰金執行完畢，有台灣高等
    法院前案紀錄表1份附卷可佐，其於5年之內，再故意犯本件
    有期徒刑以上之本罪，不論依修正前之刑法第47條，或修正
    後之刑法第47條第1項之規定，均構成累犯，對被告而言並
    無有利或不利之情形，自不生新舊法比較之問題，應逕依修
    正前刑法第47條，論以累犯，並加重其刑。公訴人就犯罪事
    實一之 (二)部分，原起訴為刑法第304條第1項之強制罪，
    後經更正為刑法第305條之恐嚇罪及刑法第346條第1項之恐
    嚇取財既逐罪，本院審理結果，仍認為原起訴之刑法第304
    條之強制罪為適當，起訴法條仍應變更為原起訴之刑法第30
    4條強制罪，附此敘明。爰審酌被告等人暴力討債，嚴重影
    響社會治安，犯後被告己○○、庚○○飾詞狡辯，毫無悔意
    ，被告甲○○、壬○○、辛○○犯後態度尚稱良好等一切情
    狀，分別量處如主文所示之刑，並就被告己○○、庚○○部
    分，依行為時之刑法第51條第5款定其應執行刑，就被告甲○○、壬○○、辛○○依行為時之刑法第41條第1項諭知易
    科罰金之折算標準。
五、又被告甲○○、壬○○、辛○○3人行為後，刑法第41條第1
    項業於94年2月2日以華總一義字第09400014901號令修正公
    布，並自95年7月1日起施行；罰金罰鍰提高標準條例第2條
    亦於95年5月17日以華總一義字第09400014901號令刪除，並
    自同年7月1日起施行。修正後刑法第41條第1項規定「犯最
    重本刑為5年以下有期徒刑以下之刑之罪，而受6個月以下有
    期徒刑或拘役之宣告者，得以新臺幣1千元、2千元或3千元
    折算1日，易科罰金。但確因不執行所宣告之刑，難收矯正
    之效，或難以維持法秩序者，不在此限。」，與修正前刑法
    第41條第1項規定「犯最重本刑為5年以下有期徒刑以下之刑
    之罪，而受6個月以下有期徒刑或拘役之宣告，因身體、教
    育、職業、家庭之關係或其他正當事由，執行顯有困難者，
    得以（銀元）1元以上3元以下折算1日，易科罰金。但確因
    不執行所宣告之刑，難收矯正之效，或難以維持法秩序者，
    不在此限。」及適用修正前罰金罰鍰提高標準條例第2條規
    定「依刑法第41條易科罰金或第42條第2項易服勞役者，均
    就其原定數額提高為1百倍折算1日；法律所定罰金數額未依
    本條例提高倍數，或其處罰法條無罰金刑之規定者，亦同。
    」不同。比較新舊法結果，以舊法較有利於行為人，故依刑
    法第2條第1項前段規定，本件易科罰金部分，自應適用行為
    時之法律即修正前刑法第41條第1項及罰金罰鍰提高標準條
    例第2條之規定，諭知如易科罰金，以銀元3百元即新台幣9
    百元折算壹日。又被告己○○、庚○○2人行為後，刑法第5
    1條第5款已修正數罪併罰定其應執行者：「宣告多數有期徒
    刑者，於各刑中之最長期以上，各刑合併之刑期以下，定其
    刑期。但不得逾30年。」，與舊法規定之數罪併罰定其應執
    行者：「宣告多數有期徒刑者，於各刑中之最長期以上，各
    刑合併之刑期以下，定其刑期。但不得逾20年。」之規定相
    較，自以舊法規定之定應執行刑之上限為20年對行為人較為
    有利，此為影響行為人刑罰之法律效果，是被告行為後法律
    已有所變更，經比較新舊刑法第51條第5款之規定，應依刑
    法第2條第1項前段之規定，適用被告行為時之舊法，而定其
    應執行之刑，附此敘明。
據上論斷，應依刑事訴訟法第299條第1項前段、第300條，刑法
第2條第1項前段、修正前刑法第28條、第47條、第55條、第56條
、第302條第1項、第304條第1項、第305條、第51條第5款、第41
條第1項前段，罰金罰鍰提高標準條例第1條前段、修正前罰金罰
鍰提高標準條例第2條，判決如主文。
本案經檢察官郭明嵐到庭執行職務。
中　　華　　民　　國　　96　　年　　3　　月　　14 　　日
                  刑事第七庭   審判長法  官  陳如玲
                                     法  官  高文崇
                                     法  官  郭德進
上正本證明與原本無異。
如不服本判決，應於送達後十日內向本院提出上訴狀（須附繕本
），上訴於台灣高等法院台中分院。
中　　華　　民　　國　　96　　年　　3　　月　  14 　　日
                                     書記官  陳惠玲
                                                       B
附錄論罪科刑法條
中華民國刑法第302條第1項：（剝奪他人行動自由罪）
私行拘禁或以其他非法方法，剝奪人之行動自由者，處5年以下
有期徒刑、拘役或3百元以下罰金。
中華民國刑法第304條第1項：（強制罪）
以強暴、脅迫使人行無義務之事或妨害人行使權利者，處3年以
下有期徒刑、拘役或3百元以下罰金。
中華民國刑法第305條：（恐嚇危害安全罪）
以加害生命、身體、自由、名譽、財產之事，恐嚇他人致生危害
於安全者，處2年以下有期徒刑、拘役或3百元以下罰金。
